臺灣臺中地方法院刑事判決　　　　　　　　　　　　　九十三年度易字第七九六號
　　公　訴　人　臺灣臺中地方法院檢察署檢察官
　　被　　　告　丙○○
右列被告因妨害名譽案件，經檢察官提起公訴（九十二年度偵字第一二二六八號），
本院判決如左：
    主  文
丙○○公然侮辱人，處拘役貳拾日，如易科罰金，以佰元折算壹日。
    事  實
一、丙○○與丁○○同為臺中縣大里市○○路「大唐皇庭」社區之住戶，惟二人素來
    不睦，民國（下同）九十二年一月十三日上午（起訴書誤載為二月十三日），因
    保險收費員甲○○前來「大唐皇庭」向丙○○收取保費，丙○○乃經由守衛乙○○之通知下樓會客，詎其下樓後見丁○○於守衛室抄錄不明資料，認係乙○○擅
    自提供訪客登記簿予丁○○抄錄甲○○名字，乃質問乙○○前情，丁○○見狀，
    堅稱其係在記載丙○○罵人之話語，引致丙○○不滿，丙○○旋以「伊說你比狗
    還不如」（台語發音）等語公然侮辱丁○○。
二、案經丁○○訴由臺中縣警察局霧峰分局報告臺灣臺中地方法院檢察署檢察官偵查
    起訴。
    理  由
一、訊據被告丙○○雖矢口否認涉有右揭犯行，辯稱：告訴人於偵查庭呈之錄音帶是
    否真實未經調查，若係經告訴人選擇性的錄音，則內容自難採信，另以錄音帶中
    固有「他們說你比狗還不如」等語，然或可能係對在場之乙○○或他人而言，不
    可單以告訴人片面之詞即入被告於罪等語。經查：
（一）本件被告公然侮辱告訴人之犯行，業據告訴人於警詢、偵查及本院指述綦詳，
      其稱：於九十二年一月十三日早上八時三十分許至十二時三十分之間，被告出
      現在大唐皇庭守衛室、中庭、電梯間等大樓住戶得自由進出之公眾場所，公然
      侮辱她「比狗還不如」等語（見偵查卷第七至九、三二、三三頁，本院卷第五
      七頁）。
（二）再者，經本院當庭勘驗告訴人提供九十二年一月十三日上午於「大唐皇庭」中
      庭在場人員對話錄音帶之部分內容為：「告訴人：叫什麼名字，她剛剛簽什麼
      名字。」「證人乙○○：寫在這裡囉」「告訴人：嗯、嗯，我看一下、我看。
      」「證人乙○○：這樣子嘛。」「告訴人：嗯對對對，她是老二嗎，喔，那個
      最小的，沒有看到．．．」「證人乙○○：那這樣你知道了」「告訴人：最小
      的她不知道」「證人乙○○：你有寫上去的阿，真的？你自己忘了放哪裡啊」
      「告訴人：好吧我回去看就知道了」（雜音，被告唱歌聲聽不甚清楚．．．妳
      的原性若沒改變，吃老你就拖屎連【台語】）「告訴人：她在樓上挖苦我（台
      語）說我吃老會拖屎連．．．在那裡罵我」「告訴人：簽名，已經下來了」（
      郭歌聲聽不甚清楚．．．妳的原性若沒改變，吃老你就拖屎連【台語】「告訴
      人：筆借我一下、筆借我、借我、借我」（郭歌聲：妳的原性若沒改變，吃老
      你就拖屎連【台語】（郭歌聲．．．你阿公伯阿要死有交代，叫你麻將耔不要
      胡亂擺【台語】）（吵架聲.....，不清楚）「證人乙○○：我給他抄的，別
      亂說話。」「被告：你要跟我說，不要給住戶胡亂查」「告訴人：什麼住戶查
      ？你不要冤枉他！我知道是你罵人的話，你大家看一看，你在罵什麼！你看看
      這個？什麼記她的名字，你看，有沒有記人的名字，你看看，記得都是她在講
      話，他講的惡話，毀謗的話，你看一下，我借他的筆，拿裡有借，你看她罵人
      的話的話我都記在這上面，哪裡有記訪客名字本，有沒有，你看看好了，好了
      ，他去無理取鬧，去鬧人家管理員，你看看我講的，我是抄人家名字的嗎，這
      個都是抄人家的名子嗎？你看看他講不講良心，他跑去罵管理員，拿管理員出
      氣，自己疑心疑病，神經病是不是？他自己疑心疑病，你看、你看，這上面有
      有有有那個嗎？你自己看嘛，你看這上面有那個嗎？她罵人罵我，我把她罵我
      的話通通都記下來」「被告：伊說你比狗還不如（台語）」「告訴人：聽到沒
      ，她罵我比狗還不如，聽到了吧！？他壞阿，他跟你亂！拿上來拿上來！她在
      罵我了。當著訪客的面，剛剛那個訪客叫什麼名字，給我抄，要、要、要我要
      抄。」「證人乙○○：我知道王小姐，他寫什麼我看不懂。」「告訴人：我知
      道，那個叫什麼名字，王什麼倩，他寫什麼我不知道。」「證人乙○○：你知
      道我是比較不認識字（台語）」「告訴人：我是沒眼鏡，不當好看（台語）還
      好我有戴眼鏡，甲○○。」。
（三）本院依該錄音原音重現內容製作勘驗筆錄（見本院卷第八八至九二頁），錄音
      帶中清晰可聞被告直言「伊比狗還不如」等語詞。被告雖仍否認犯行，並辯以
      ：錄音帶是被告隨便亂錄的，且她並未指名道姓，並無公然侮辱告訴人的事實
      等語，然以：
    (1)前開錄音內容，業經本院當庭播放，並製作勘驗筆錄，其內容核與前揭譯文相
      符，且錄音帶所呈現前後場景一貫，被告及告訴人對於錄音帶內之女聲分別各
      為其原音等情均無異議，且經證人即大唐皇庭大樓管理員乙○○於本院證稱：
      錄音帶內的男聲是他的聲音，被告當時有與告訴人對話，剛開始時二人比較客
      氣，之後雙方就有衝突等語明確（見本院卷第九三頁），再參以本件被告供承
      ：本件事發當天在場的人有乙○○、甲○○，她是告訴警衛乙○○不要讓告訴
      人抄寫訪客名單，以免訴訟纏身，她還有向新光人壽的保險人員甲○○說趕快
      走等語（見本院卷第二二、九七頁），復以證人即前往大皇唐庭收取保險費之
      甲○○亦證稱：九十二年上半年時，她確實有前往大唐皇庭收取保險費，當天
      她是在警衛室遇到告訴人，被告就由樓上下來中庭接她，並以唱歌的方式與告
      訴人對話，此際被告有與告訴人碰面及對話等語明確（見本院卷第五二至五五
      頁），從而，告訴人所提供之上開錄音帶內容既與被告所指事發當時在場之人
      員、事發緣由及經過等情節相符，堪認告訴人所提供之錄音帶應係九十二年一
      月十三日上午被告與告訴人口角衝突之實況錄音，並無被告所指剪接、插錄之
      情形。又前開錄音內容之錄製過程，雖未得被告之同意，然於檢察官偵查及本
      院審理中之勘驗程序，被告均不否認為其與告訴人之交談無誤，且錄音內容已
      有告訴人之詳實指述及證人乙○○、甲○○之補強證據得以佐證，自得採為認
      定事實之依據，附此敘明。
    (2)本件被告固辯稱其出言「伊說你比狗還不如（台語）」之詞，並未指名道姓，
      無公然侮辱告訴人之犯行等語，惟查：被告與告訴人為同一大樓之住戶，被告
      與告訴人間素來不睦，勢如水火，不相往來，此據證人即告訴人之胞妹於本院
      證稱：告訴人的個性比較偏執，會據理力爭，大唐皇庭住戶有很多派系，告訴
      人曾聽聞主任委員貪污，告訴人去查帳，才引發住戶的不滿，她平時就常聽被
      告以不堪入耳的語詞罵告訴人，被告與告訴人時常爭吵等語（見本院卷七三、
      七四頁）即可明悉，再參以，本件被告於案發當時，僅與在場之人中之告訴人
      互有口角，則被告在全大樓住戶得以自由出入之中庭出言稱：「伊說你比狗還
      不如（台語）」等語，雖未指名何人，但已可得推知必然係針對告訴人所為陳
      詞，被告所稱其未指名道姓，無公然侮辱告訴人等辯詞，顯然推諉卸責，委無
      足採。
（三）綜上，被告在大樓中庭之多數人得以共聞共見之情況下，以「伊說你比狗還不
      如（台語）」之粗鄙言語，侮弄辱罵告訴人，已然貶抑毀損告訴人人格在社會
      生活上所應受到之尊重，使告訴人之名譽受損，是以，本件被告所辯不足採信
      ，公然侮辱之犯行，事證明確，應依法予以論科。
二、按刑法上之公然侮辱罪，所謂「公然」係指不特定多數人或多數人得以共見共聞
    之狀態，不以實際上已共見或共聞為必要，且衹須侮辱行為足使不特定人或多數
    人得以共見共聞，即行成立（參見司法院院解字第二０三三號解釋意旨）。又公
    然侮辱乃指對被害人抽象的予以謾罵或嘲弄，使人難堪之行為，而誹謗除有散佈
    於眾之意圖外，尚須指摘或傳述足以毀損他人名譽之具體事實為必要（最高法院
    八十六年度台上字第六九二０號判決參照）。本件被告僅抽象的指告訴人「伊說
    你比狗還不如（台語）」，並無具體指摘足以毀損告訴人名譽之事實，應屬公然
    侮辱範疇，與誹謗犯行尚屬無涉。故核被告所為，係犯刑法第三百零九條第一項
    之公然侮辱罪，爰審酌被告前無不法前科紀錄，素行尚佳，有臺灣高等法院被告
    全國前案紀錄表可查，因貪逞一時口舌之快而出言不遜，且犯後否認其言語粗鄙
    之犯行，惟所犯情節尚非重大、手段亦屬平和等一切情狀，量處如主文所示之刑
    ，並依法諭知易科罰金之折算標準，以資懲儆。
三、末以，依前開本院勘驗之錄音帶內容，被告固屢以歌聲唱出「．．．你的原性若
    沒改變，吃老你就拖屎連【台語】」、「．．．你阿公伯阿要死有交代，叫你麻
    將耔不要胡亂擺【台語】」等臺灣歌謠與告訴人對話，惟查，上開歌謠乃臺灣民
    謠之「勸世歌」，主要在編歌勸世，規勸世人行為要端正、多為善積德，這樣的
    勸世歌，在過去國民教育尚未及的傳統社會中，藉著大家流行的通俗歌謠形式，
    相當程度地達到感化人心，以收勸世教化效果，目的在發揮勸善教化的社會功能
    ，被告哼唱上開歌調，尚難認係對告訴人抽象的予以謾罵或嘲弄，此部分之事實
    亦未經公訴人起訴，自難以公然侮辱罪相繩，附此敘明。
據上論斷，應依刑事訴訟法第二百九十九條第一項前段，刑法第三百零九條第一項、
第四十一條第一項前段，罰金罰鍰提高標準條例第一條前段、第二條，判決如主文。
中      華      民      國      九十三      年     六      月   十六   日
                            臺灣臺中地方法院刑事第十二庭
                                  審判長法  官  吳  進  發
                                        法  官  莊  深  淵
                    法  官  劉  兆  菊
右正本證明與原本無異。
如不服本判決，應於判決送達後十日內向本院提出上訴狀，上訴於臺灣高等法院臺中
分院( 須附繕本 )。
                                        書記官
中      華      民      國      九十三      年     六      月    十六   日
附錄論罪科刑法條
中華民國刑法第三百零九條
(公然侮辱罪)
公然侮辱人者，處拘役或三百元以下罰金。
以強暴犯前項之罪者，處一年以下有期徒刑、拘役或五百元以下罰金。
